---
title: "Analiza UFC borbi"

author:
    - Martin Bakač
    - Adrian Golem
    - Martin Josip Kocijan
    - Jure Rajčić

output:
    pdf_document:
        toc: true
    html_document: default

abstract: Izvješće sadržava jasno objašnjene koncepte statističke analize podataka u programskom jeziku R primijenjene na postojeće skupove podataka zadane u .csv formatu. Prikupljeni podatci predstavljaju informacije o UFC borbama (i borcima koji su u njima sudjelovali) u razdoblju od 1993. - 2021. godine. Borbama su pridodane značajke poput trajanja u rundama, sudca borbe te datuma i lokacije održavanja, dok su borcima pridružene značajke kao što su visina, težina, dužina ruke ili stav borca. Dodatno je poznat i pobjednik svake borbe (i način pobjede). Izvještaj se sastoji od Deskriptivne analize i Analize podataka. Deskriptivna analiza dio je izvještaja koji uključuje korištenje različitih statističkih metoda kako bi se prikazala ključna obilježja podataka, s ciljem dobivanja bolje predodžbe o podacima i razumijevanja obilježja podataka prije nego li se koristi bilo kojom drugom metodom statističke analize. Analiza podataka dio je izvještaja kojoj je cilj utvrditi postoji li veza između dužine ruke boraca i vjerojatnosti završetka borbe nokautom, te da li postoji razlika u trajanju mečeva između pojedinih kategorija. Analiza također istražuje je li trajanje borbi za titulu duže od ostalih borbi u natjecanju te mogu li dostupne značajke predvidjeti pobjednika. Proučavaju se i vjerojatnosti pobjede crvenih boraca u mečevima. Rezultati analize pružaju zanimljive spoznaje koje nam mogu biti korisne u budućim istraživanjima.

lang: hr

---

\newpage

```{r setup, include=FALSE}
knitr::opts_chunk$set(echo = TRUE, tidy = FALSE)
library(rlang)
library(styler)
library(fastDummies)
library(formatR)
library(collections)
library(corrplot)
library(nortest)
library(magrittr)
library(dplyr)
library(tidyr)
library(stringr)
library(corrplot)
library(plyr)
library(ggplot2)
library(lubridate)
```

```{r, include=FALSE}
styler::style_dir()
message("Your current working directory is: ", getwd())
knitr::opts_chunk$set(tidy.opts = list(width.cutoff = 100), tidy = TRUE)
options(warn = -1)
```

\pagebreak
# Deskriptivna analiza

## Podaci o borbama
Učitavanje podataka o svim borbama

```{r, collapse=TRUE}
file <- "./total_fight_data.csv"
fight_data <- read.csv(file, sep = ";")
```

Prikaz dimenzija tablice

```{r}
dim(fight_data)
```

Prikaz imena stupaca

```{r}
names(fight_data)
```

Prikaz prvih 6 redaka i prvih 6 stupaca tablice

```{r}
head(fight_data[1:6])
```

Prikaz zadnjih 6 redaka i zadnjih 6 stupaca tablice

```{r}
tail(fight_data[35:40])
```

Prikaz sažetka svih stupaca

```{r}
summary(fight_data)
```

Prikaz numeričkih stupaca

```{r}
cat(colnames(fight_data %>% select(where(is.numeric))), fill = TRUE)
```

Prikaz stupaca koji sadrže znakove

```{r}
cat(colnames(fight_data %>% select(where(is.character))), fill = TRUE)
```

Prikaz broja jedinstvenih vrijednosti u numeričkim stupcima
```{r, collapse=TRUE}
unique_values <- fight_data %>%
  select(where(is.numeric)) %>%
  summarise_all(list(n_distinct))
print(unique_values)
```

Prikaz broja jedinstvenih vrijednosti u znakovnim stupcima
```{r, collapse=TRUE}
unique_values <- fight_data %>%
  select(where(is.character)) %>%
  summarise_all(list(n_distinct))
print(unique_values)
```

Prikaz aritmetičke sredine u numeričkim stupcima
```{r, collapse=TRUE}
mean_values <- fight_data %>%
  select(where(is.numeric)) %>%
  summarise_all(list(mean))
print(mean_values)
```

Prikaz standardne devijacije u numeričkim stupcima
```{r, collapse=TRUE}
sd_values <- fight_data %>%
  select(where(is.numeric)) %>%
  summarise_all(list(sd))
print(sd_values)
```

Prikaz najmanje i najveće vrijednosti u numeričkim stupcima
```{r, collapse=TRUE}
min_values <- fight_data %>%
  select(where(is.numeric)) %>%
  summarise_all(list(min))
print(min_values)
max_values <- fight_data %>%
  select(where(is.numeric)) %>%
  summarise_all(list(max))
print(max_values)
```

Prikaz prvog, drugog i trećeg kvartila u numeričkim stupcima
```{r, collapse=TRUE}
first_quartile <- function(x) quantile(x, probs = c(0.25))
first_quartile_values <- fight_data %>%
  select(where(is.numeric)) %>%
  summarise_all(list(first_quartile))
print(first_quartile_values)
median_values <- fight_data %>%
  select(where(is.numeric)) %>%
  summarise_all(list(median))
print(median_values)
third_quartile <- function(x) quantile(x, probs = c(0.75))
third_quartile_values <- fight_data %>%
  select(where(is.numeric)) %>%
  summarise_all(list(third_quartile))
print(third_quartile_values)
```

\pagebreak
## Podaci o borcima
Učitavanje podataka o svim borcima

```{r, collapse=TRUE}
file <- "./fighter_details.csv"
fighter_data <- read.csv(file)
```

Prikaz dimenzija tablice

```{r}
dim(fighter_data)
```

Prikaz imena stupaca

```{r}
names(fighter_data)
```

Prikaz prvih 6 redaka tablice

```{r}
head(fighter_data)
```

Prikaz zadnjih 6 redaka tablice

```{r}
tail(fighter_data)
```

Prikaz sažetka svih stupaca

```{r}
summary(fighter_data)
```

Prikaz numeričkih stupaca

```{r}
cat(colnames(fighter_data %>% select(where(is.numeric))), fill = TRUE)
```

Prikaz stupaca koji sadrže znakove

```{r}
cat(colnames(fighter_data %>% select(where(is.character))), fill = TRUE)
```

Prikaz broja jedinstvenih vrijednosti u numeričkim stupcima
```{r, collapse=TRUE}
unique_values <- fighter_data %>%
  select(where(is.numeric)) %>%
  summarise_all(list(n_distinct))
print(unique_values)
```

Prikaz broja jedinstvenih vrijednosti u znakovnim stupcima
```{r, collapse=TRUE}
unique_values <- fighter_data %>%
  select(where(is.character)) %>%
  summarise_all(list(n_distinct))
print(unique_values)
```

Prikaz aritmetičke sredine u numeričkim stupcima
```{r, collapse=TRUE}
mean_values <- fighter_data %>%
  select(where(is.numeric)) %>%
  summarise_all(list(mean))
print(mean_values)
```

Prikaz standardne devijacije u numeričkim stupcima
```{r, collapse=TRUE}
sd_values <- fighter_data %>%
  select(where(is.numeric)) %>%
  summarise_all(list(sd))
print(sd_values)
```

Prikaz najmanje i najveće vrijednosti u numeričkim stupcima
```{r, collapse=TRUE}
min_values <- fighter_data %>%
  select(where(is.numeric)) %>%
  summarise_all(list(min))
print(min_values)
max_values <- fighter_data %>%
  select(where(is.numeric)) %>%
  summarise_all(list(max))
print(max_values)
```

Prikaz prvog, drugog i trećeg kvartila u numeričkim stupcima
```{r, collapse=TRUE}
first_quartile <- function(x) quantile(x, probs = c(0.25))
first_quartile_values <- fighter_data %>%
  select(where(is.numeric)) %>%
  summarise_all(list(first_quartile))
print(first_quartile_values)
median_values <- fighter_data %>%
  select(where(is.numeric)) %>%
  summarise_all(list(median))
print(median_values)
third_quartile <- function(x) quantile(x, probs = c(0.75))
third_quartile_values <- fighter_data %>%
  select(where(is.numeric)) %>%
  summarise_all(list(third_quartile))
print(third_quartile_values)
```

Kako bismo izračunali aritmetičku sredinu, standardnu devijaciju, najmanju i najveću vrijednost, te kvartile, za znakovne stupce moramo ih prvo pretvoriti u numeričke. To ćemo učiniti za stupce `Height`, `Str_Acc`, `Str_Def`, `TD_Acc`, `TD_Def`, `Weight`, `Reach` i `Age`.

```{r, collapse=TRUE, tidy=FALSE}
fighter_data$Height <- as.numeric(str_extract(fighter_data$Height, "[0-9]+")) *
  12 + as.numeric(substring(
    str_extract(fighter_data$Height, "[0-9]+(?:\")"), 1,
    nchar(str_extract(fighter_data$Height, "[0-9]+(?:\")")) - 1
  ))
fighter_data$Str_Acc <- as.numeric(gsub("[^0-9]", "", fighter_data$Str_Acc)) /
  100
fighter_data$Str_Def <- as.numeric(gsub("[^0-9]", "", fighter_data$Str_Def)) /
  100
fighter_data$TD_Acc <- as.numeric(gsub("[^0-9]", "", fighter_data$TD_Acc)) / 100
fighter_data$TD_Def <- as.numeric(gsub("[^0-9]", "", fighter_data$TD_Def)) / 100
fighter_data$Weight <- as.numeric(gsub("[^0-9]", "", fighter_data$Weight))
fighter_data$Reach <- as.numeric(gsub("[^0-9]", "", fighter_data$Reach))
fighter_data$YOB <- as.numeric(
  substring(
    str_extract(fighter_data$DOB, ", [0-9]+"),
    3, nchar(str_extract(fighter_data$DOB, ", [0-9]+"))
  )
)
fighter_data$Age <- 2023 - fighter_data$YOB
fighter_data <- fighter_data[, -c(15)]
```

Ispišimo sada sažetke za novostvorene stupce

```{r, collapse=TRUE}
summary(fighter_data[, c(2, 3, 4, 8, 10, 12, 13, 15)])
```

```{r, collapse=TRUE}
fighter_data %>%
  select(Str_Acc, Str_Def, TD_Acc, TD_Def) %>%
  gather() %>%
  ggplot(aes(x = key, y = value)) +
  geom_boxplot() +
  labs(x = "", y = "", title = "Boxplotovi za numeričke stupce o borcima")
```

\pagebreak
# Analiza podataka

## Možemo li očekivati završetak borbe nokautom ovisno o razlici u dužini ruku izmedu boraca?

Učitamo podatke, provjerimo dimenzije, stupce, glavu i sažetak.
```{r, collapse=TRUE}
fighter <- read.csv("fighter_details.csv") %>% select("fighter_name", "Reach")
dim(fighter)
head(fighter)
summary(fighter)
```

Pripremimo podatke za daljnju analizu. Uklonimo znakove inča iz stupca `Reach` i pretvorimo stupac u numerički.
```{r, collapse=TRUE}
fighter[["Reach"]] <- as.numeric(gsub('"', "", fighter[["Reach"]]))
head(fighter)
```

Uklonimo redove s nedostajućim vrijednostima.
```{r, collapse=TRUE}
fighter <- subset(fighter, !is.na(fighter[["Reach"]]))
head(fighter)
is.numeric(fighter[["Reach"]])
```

Učitajmo samo potrebne stupce iz skupa podataka.
```{r, collapse=TRUE}
match <- read.csv("total_fight_data.csv", sep = ";") %>%
  select("R_fighter", "B_fighter", "win_by")
```

Spojimo oba skupa podataka kako bismo dobili dužinu ruku svakog borca u svakoj borbi.
```{r, collapse=TRUE}
merged <- match
for (s in c("R", "B")) {
  merged <- merge(merged, fighter,
    by.x =
      sprintf("%s_fighter", s), by.y = "fighter_name"
  )
  colnames(merged)[colnames(merged) == "Reach"] <- sprintf("%s_Reach", s)
}
head(merged)
```

Izračunajmo razliku u dužini ruku između boraca.
```{r, collapse=TRUE}
diff <- merged["R_Reach"] - merged["B_Reach"]
# da smo koristili apsolutne vrijednosti dobili
# bismo preklopljenu normalnu distribuciju
colnames(diff) <- "diff"
```

Spojimo stupac s razlikom u dužini ruku s prethodno spojenim skupom podataka.
```{r, collapse=TRUE}
merged <- cbind(merged, diff)
summary(merged)
head(merged)
```

Kako bismo mogli provjeriti ovisnost o nokautu, potrebno je prevesti stupac `win_by` u binarnu varijablu. Učinimo to tako da zamijenimo vrijednosti `KO/TKO` i `TKO - Doctor's Stoppage` s `Yes` i sve ostale vrijednosti s `No`. Binarna varijabla `knockout` će nam pomoći u daljnjem analiziranju, a stupac `win_by` ćemo ukloniti.
```{r, collapse=TRUE, tidy=FALSE}
unique(merged$win_by)
yes <- "Yes"
no <- "No"
merged$win_by <- revalue(merged$win_by, c(
  "KO/TKO" = yes,
  "TKO - Doctor's Stoppage" = yes, "Decision - Unanimous" = no,
  "Submission" = no, "DQ" = no, "Could Not Continue" = no,
  "Decision - Split" = no, "Decision - Majority" = no,
  "Overturned" = no
))
unique(merged$win_by)
colnames(merged)[colnames(merged) == "win_by"] <- "knockout"
```

Izdvajamo borbe koje su završile nokautom.
```{r, collapse=TRUE}
knockout <- subset(merged, knockout == "Yes")
head(knockout)
```

Izdvajamo borbe koje nisu završile nokautom.
```{r, collapse=TRUE}
no_knockout <- subset(merged, knockout == "No")
head(no_knockout)
```

Izračunajmo srednju vrijednost razlike u dužini ruku za borbe koje su završile nokautom i borbe koje nisu završile nokautom.
```{r, collapse=TRUE}
m1 <- round(mean(knockout[["diff"]]), 2)
m2 <- round(mean(no_knockout[["diff"]]), 2)
```

Sada možemo prikazati histogram razlike u dužini ruku za borbe koje su završile nokautom i borbe koje nisu završile nokautom.
```{r, collapse=TRUE, tidy=FALSE}
merged %>%
  ggplot(aes(x = diff, fill = knockout)) +
  geom_histogram(binwidth = 1, alpha = 0.6, color = "black") +
  geom_vline(aes(xintercept = m1), color = "#00ddff", linetype = "dashed") +
  geom_vline(aes(xintercept = m2), color = "#cc0404", linetype = "dashed") +
  labs(
    x = "Difference (inches)",
    y = "Number of matches"
  )
```

Prikažimo funkciju gustoće za rezultat borbe ovisno o razlici u dužini ruku boraca.
```{r, collapse=TRUE, tidy=FALSE}
ggplot(merged, aes(x = diff, fill = knockout)) +
  geom_density(alpha = 0.5) +
  labs(
    x = "Difference (inches)",
    y = "Density function"
  )
```

Možemo zaključiti da su srednje vrijednosti razlike u dužini ruku za borbe koje su završile nokautom i borbe koje nisu završile nokautom gotovo jednake. Također, možemo zaključiti da je distribucija rezultata borbe gotovo jednaka za borbe koje su završile nokautom i borbe koje nisu završile nokautom. Možemo zaključiti da razlika u dužini ruku boraca nema utjecaja na rezultat borbe, ali ćemo to provjeriti statističkim testom.

Pripremimo podatke za T test. Izdvajamo stupac s razlikom u dužini ruku za borbe koje su završile nokautom i borbe koje nisu završile nokautom.
```{r, collapse=TRUE}
dataset1 <- knockout[["diff"]]
dataset2 <- no_knockout[["diff"]]
```

T-test zahtijeva da su podaci normalno distribuirani, pa ćemo provjeriti normalnost podataka.
Normalnost se može provjeriti na više načina. U sljedećim koracima provjerit ćemo normalnost na dva načina:
- vizualno (qqnorm)
- kvantitativnim odlukama, testovima kao što su: Lilliefors, Kolmogorov-Smirnov, Anderson-Darling test ....

Testiramo normalnost za `dataset1`
```{r, collapse=TRUE}
qqnorm(dataset1, main = "Q-Q plot knockout")
qqline(dataset1, col = "#00ddff")
lillie.test(dataset1)["p.value"]
```

Testiramo normalnost za `dataset2`
```{r, collapse=TRUE}
qqnorm(dataset2, main = "Q-Q plot not knockout")
qqline(dataset2, col = "#cc0404")
lillie.test(dataset2)["p.value"]
```

Lilliefors test i dalje daje nisku *p*-vrijednost što može ukazivati na to da podaci nisu normalno distribuirani, iako izgledaju normalno kada se vizualiziraju. Ovo objašnjavamo činjenicom kako je Lilliefors test bolji za manje skupove podataka te se njegova interpretacija kako podatci iz skupa nisu normalno distribuirani ne prihvaća.
Isto vrijedi i za sljedeće testove (sintaksa kojom bi ih izvrsavali je prizana u nastavku).

Kolmogorov-Smirnov test:
```{r, collapse=TRUE, eval=FALSE, tidy=FALSE}
dataset1_without_ties <- dataset1 + rnorm(length(dataset1), 0, 1e-10)
ks.test(dataset1_without_ties, "pnorm",
  mean = mean(dataset1_without_ties),
  sd = sd(dataset1_without_ties), alternative = "two.sided"
)
```

Anderson-Darling test:
```{r, collapse=TRUE, eval=FALSE}
ad.test(dataset1)
```

Ili bilo koji drugi test, uzimamo u obzir činjenicu da mnoge statističke metode, kao što su t-test, ne ovise o pretpostavci normalnosti za velike veličine uzorka. Centralni granični teorem kaže da čak i ako populacija nije normalna, srednje će vrijednosti slučajnih uzoraka dovoljne veličine biti približno normalno distribuirane ako distribucija nije previše zakrivljena (vidimo iz histograma da to nije slučaj). To znači da s povećanjem veličine uzorka t-test postaje sve otporniji na odstupanja od normalnosti u populaciji.

Nastavljamo s T testom.

Postavimo funkciju za ispisivanje rezultata testova.
```{r, collapse=TRUE}
decision <- function(p_value, alpha = 0.05) {
  if (p_value < alpha) {
    cat("We reject the H0 hypothesis in favor of the H1 hypothesis")
  } else {
    cat("We fail to reject the H0 hypothesis")
  }
}
```

T-test zahtijeva informacije o varijanci dvaju skupova podataka, pa ćemo provjeriti jednakost varijanci F testom.

F-test je osjetljiv na nenormalnost podataka, no naši podatci na histogramu daju dobru naznaku normalnosti, te također koristimo činjenicu da se F-test temelji na omjeru dviju varijanca, koji će se stabilizirati s povećanjem veličine uzorka.

Izvodimo F test.
$$ H_0 : \sigma_1^2 = \sigma_2^2 $$
$$ H_1 : \sigma_1^2 \neq \sigma_2^2 $$
```{r, collapse=TRUE}
cat("variances ", var(dataset1), var(dataset2))
mat_f_test <- var.test(dataset1, dataset2, alternative = "two.sided")
mat_f_test
decision(mat_f_test$p.value)
```
Ne možemo odbaciti hipotezu $H_0$. Tvrdimo da su varijance dvaju skupova podataka gotovo jednake.

Provedimo T test.
Za obje skupine podataka izvodimo nezavisni dvostrani test s jednakim varijancama.
$$ H_0 : \mu_1 = \mu_2 $$
$$ H_1 : \mu_1 \neq \mu_2 $$
```{r, collapse=TRUE}
mat_t_test <- t.test(dataset1, dataset2, alt = "two.sided", var.equal = TRUE)
mat_t_test["p.value"]
decision(mat_t_test$p.value)
```

Ponovo ne možemo odbaciti hipotezu $H_0$. Ne možemo tvrditi da je razlika između dužine ruku dva borca utjecala na to da se borba završi s ili bez nokauta.

\pagebreak
## Razlikuje li se trajanje mečeva (u sekundama) između pojedinih kategorija?

Učitajmo podatke.
```{r, collapse=TRUE}
data <- read.csv("./total_fight_data.csv", sep = ";", header = TRUE)
```

Stvori novi stupac sa trajanjem borbe u sekundama.

```{r, collapse=TRUE, tidy=FALSE}
data <- data %>% mutate(total_fight_time = (last_round - 1) * 5 * 60 +
  as.numeric(format(strptime(last_round_time, "%M:%S"), "%M")) * 60 +
  as.numeric(format(strptime(last_round_time, "%M:%S"), "%S")))
head(data)
```

Očisti stupac s podacima o kategorijama tako da sadrži samo ime kategorije.

```{r, collapse=FALSE, tidy=FALSE}
data$weight_class <- str_match(
  tolower(data$Fight_type),
  paste(
    "(strawweight|flyweight|bantamweight|featherweight|lightweight|",
    "welterweight|middleweight|light heavyweight|heavyweight)"
  )
)[, 1]
unique(data$weight_class)
```

Potrebno je još izbacit NA vrijednosti. Radi se o podatcima kao što su Catchweight borbe (borbe koje ne pripadaju pravoj kategoriji).

```{r, collapse=TRUE}
data <- data %>% filter(!is.na(weight_class))
unique(data$weight_class)
```

Kolmogorov-Smirnov test normalne distribucije podataka

```{r, collapse=TRUE}
lillie.test(data$total_fight_time)
lillie.test(data$total_fight_time[data$weight_class == "middleweight"])
```

*p*-vrijednost predstavlja vjerojatnost uzorkovanja jednake ili veće D vrijednosti ako su podaci normalno distribuirani. Jako mala *p*-vrijednost ukazuje na to da je vrlo mala vjerojatnost da smo dobili tako velik D ako su podatci normalno distribuirani.

Iz tog razloga odbacujemo $H_0$ (normalna distribucija podataka) i zaključujemo da podatci nisu normalno distribuirani.

Histogram bantam i teške kategorije (puno više prekida u ranim trenutcima borbe u teškoj)

```{r, collapse=TRUE, tidy=FALSE}
hist(data$total_fight_time[data$weight_class == "bantamweight"],
  main = "Distribucija trajanja borbe u bantam kategoriji",
  xlab = "sekunde", ylab = "frekvencija"
)
```

```{r, collapse=TRUE, tidy=FALSE}
hist(data$total_fight_time[data$weight_class == "heavyweight"],
  main = "Distribucija trajanja borbe u teškoj kategoriji",
  xlab = "sekunde", ylab = "frekvencija"
)
```

#### Bartlett test homogenosti varijanci

Definiramo hipoteze:

$H_0$ : varijance svih grupa su jednake

$H_1$ : varijance grupa nisu jednake

```{r, collapse=TRUE}
bartlett.test(total_fight_time ~ weight_class, data = data)
```

Ako gledamo na razini značajnosti $0.05$, možemo odbaciti hipotezu $H_0$ i zaključiti da varijance nisu jednake

#### Kruskal-Wallis test

Parametarski testovi zahtjevaju ispunjenje određenih pretpostavki o distribuciji populacije dok neparametarski testovi nemaju takve pretpostavke

ANOVA je parametarski test: prepostavlja homogenost varijanci svih grupa i normalnost distribucije reziduala, što naravno ne vrijedi uvijek.

Kruskal-Wallisov test je neparametarska alternativa (jednofaktorskoj) analizi varijance.

Koristimo ga kad ne vrijede pretpostavke o normalnosti distribucije podataka i jednakosti varijanci.

Definiramo hipoteze:

$H_0$ : medijani distribucija svih uzoraka su jednaki

$H_1$ : barem dva medijana nisu jednaka

```{r, collapse=TRUE}
kruskal.test(data$total_fight_time ~ data$weight_class, data = data)
```

S obzirom na jako malu *p*-vrijednost, možemo zaključiti da je test pronašao statistički značajnu razliku među grupama.

Iz tog razloga, možemo odbaciti hipotezu $H_0$ koja govori da su medijani svih grupa jednaki.

Boxplot trajanja borbi po kategorijama:

```{r, collapse=TRUE, tidy=FALSE}
ggplot(data = data) +
  geom_boxplot(aes(x = weight_class, y = total_fight_time)) +
  scale_x_discrete(limits = c("flyweight", "lightweight", "middleweight", "heavyweight"))
```

\pagebreak
## Traju li (u rundama) borbe za titulu duže od ostalih borbi u natjecanju?

S obzirom na to da imamo kategorijske podatke i gledamo postoje li razlike u značajkama (broju rundi) između kategorija (borba za titulu ili ne), $\chi^2$ test je najprikladniji za takve podatke. $\chi^2$ test je parametarski test koji se koristi za testiranje hipoteza o kategorijama.

Učitaj podatke i izdvoji potrebne stupce.
```{r, collapse=TRUE}
file <- "./total_fight_data.csv"
data <- read.csv(file, sep = ";") %>% select("Fight_type", "last_round")
head(data)
```

Je li neki borba bila za titulu saznajemo iz prisutnosti stringa `Title Bout` u `Fight_type` stupcu.
```{r, collapse=TRUE}
summary(data[0:1], maxsum = 20)
```

Broj rundi saznajemo iz `last_round` stupca.
```{r, collapse=TRUE}
summary(data$last_round)
```

Ako stupac za neku porbu sadrži traženi niz, pišemo `yes` u novi `title` stupac, a u suprotnom pišemo `no`.
```{r, collapse=TRUE}
data$title <- ifelse(grepl("Title Bout", data$Fight_type), "yes", "no")
head(data)
```

Sada možemo iz tablice maknuti `Fight_type` stupac pošto smo izvadili sve potrebne značajke kako bismo podatke podijelili na kategorije prema broju rundi i prema tome je li borba bila za titulu.
```{r, collapse=TRUE}
data <- data %>% select("last_round", "title")
head(data)
```

Iz tablice vidimo da je broj rundi u borbi za titulu u prosjeku veći od ostalih borbi.
```{r, collapse=TRUE}
data %>%
  group_by_all() %>%
  count()
```

Generirano tablicu zavisnosti s navedenim kategorijama
```{r, collapse=TRUE}
table <- table(data$last_round, data$title)
table
```

Postavljamo hipoteze i *p*-vrijednost:

$H_0$ : broj rundi ne ovisi o tome je li borba za titulu

$H_1$ : broj rundi ovisi o tome je li borba za titulu

Odradimo $\chi^2$ test:
```{r, collapse=TRUE}
chisq.test(table)
```

S obzirom na jako malu *p*-vrijednost, možemo zaključiti da je test pronašao statistički značajnu razliku među grupama. Iz tog razloga, možemo odbaciti hipotezu $H_0$ koja govori da broj rundi ne ovisi o tome je li borba za titulu.

\pagebreak
## Mogu li dostupne značajke predvidjeti pobjednika?

Učitavamo podatke.
```{r, collapse=TRUE}
total_fight_data_file <- "D:\\docs\\faks\\sap\\total_fight_data.csv"
total_fight_data <- read.csv(total_fight_data_file, sep = ";")

fighter_details <- "D:\\docs\\faks\\sap\\fighter_details.csv"
fighter_details <- read.csv(fighter_details)
```

Koristit ćemo logističku regresiju za predviđanje pobjednika borbi u UFC-u.
Koristit ćemo tablicu `fighter_details` za dobivanje detalja boraca i koristit ćemo ih kao regresore. Stupci koji nas zanimaju su `Height`, `Weight`, `Reach`, `Stance`, `SLpM`, `Str_Acc`, `SApM`, `Str_Def`, `TD_Avg`, `TD_Acc`, `TD_Def` te `Sub_Avg`.
Koristit ćemo stupce `R_fighter` i `B_fighter` za dobivanje detalja boraca iz tablice `fighter_details` koje ćemo koristiti kao regresore.
Koristit ćemo stupac `Winner` za dobivanje stvarnog pobjednika borbe i koristit ćemo ga kao zavisnu varijablu. To ćemo učiniti tako da ćemo stvoriti novi stupac `Winner_binary` koji će biti 1 ako je borac u istom retku pobjednik i 0 ako je gubitnik. Ovaj stupac zato predstavlja zavisnu varijablu.
Prvo ćemo iz tablice `total_fight_data` izvući samo stupce koji nas zanimaju. To su `R_fighter`, `B_fighter`, `date` te `Winner`.

```{r, collapse=TRUE}
fight_data <- total_fight_data %>% select(R_fighter, B_fighter, date, Winner)
```

Sada ćemo svaki redak raspodijeliti u dva redka.
Prvi redak sadržavat će ime crvenog borca u stupcu `fighter` i podatak o tome je li pobjedio ili nije.
Drugi pak će redak sadržavati ime plavog borca u stupcu `fighter` i podatak o tome je li on pobjedio.

```{r, collapse=TRUE}
detach("package:plyr", unload = TRUE)
length(fight_data$R_fighter)
fight_data <- fight_data %>%
  mutate(Winner_binary = ifelse(Winner == R_fighter, 1, 0)) %>%
  select(R_fighter, date, Winner_binary) %>%
  rename(fighter = R_fighter) %>%
  bind_rows(fight_data %>%
    mutate(Winner_binary = ifelse(Winner == B_fighter, 1, 0)) %>%
    select(B_fighter, date, Winner_binary) %>%
    rename(fighter = B_fighter))
length(fight_data$fighter)
```

Izvucimo detalje boraca iz tablice `fighter_details` i spojimo ih s tablicom `fight_data` po imenu borca.

```{r, collapse=TRUE}
fight_data <- fight_data %>%
  left_join(fighter_details, by = c("fighter" = "fighter_name"))
```

Uklonimo stupce koji nam ne trebaju i redove koji sadrže nedostajuće vrijednosti.
```{r, collapse=TRUE}
fight_data <- fight_data %>%
  na.omit()
head(fight_data)
```

U regresiji ne možemo koristiti kategoričke varijable, pa ćemo ih pretvoriti u numeričke. Visine boraca zadane su u stopama i inčima, pa ćemo ih pretvoriti u inče. Vrijednosti koje su zadane kao postotci pretvorit ćemo u decimalne vrijednosti.
```{r, collapse=TRUE, tidy=FALSE}
fight_data$Height <- as.numeric(str_extract(fight_data$Height, "[0-9]+")) *
  12 + as.numeric(substring(
    str_extract(fight_data$Height, "[0-9]+(?:\")"),
    1, nchar(str_extract(fight_data$Height, "[0-9]+(?:\")")) - 1
  ))
fight_data$SLpM <- as.numeric(fight_data$SLpM)
fight_data$Str_Acc <- as.numeric(gsub("[^0-9]", "", fight_data$Str_Acc)) / 100
fight_data$SApM <- as.numeric(fight_data$SApM)
fight_data$Str_Def <- as.numeric(gsub("[^0-9]", "", fight_data$Str_Def)) / 100
fight_data$TD_Avg <- as.numeric(fight_data$TD_Avg)
fight_data$TD_Acc <- as.numeric(gsub("[^0-9]", "", fight_data$TD_Acc)) / 100
fight_data$TD_Def <- as.numeric(gsub("[^0-9]", "", fight_data$TD_Def)) / 100
fight_data$Sub_Avg <- as.numeric(fight_data$Sub_Avg)
fight_data$Weight <- as.numeric(gsub("[^0-9]", "", fight_data$Weight))
fight_data$Reach <- as.numeric(gsub("[^0-9]", "", fight_data$Reach))
```

Sada još pretvorimo stupac `DOB` (datum rođenja borca) u dob borca u godinama u trenutku borbe.
```{r, collapse=TRUE, tidy=FALSE}
fight_data$DOB <- as.numeric(substring(str_extract(
  fight_data$DOB,
  ", [0-9]+"
), 3, nchar(str_extract(fight_data$DOB, ", [0-9]+"))))
fight_data$DOB <- as.numeric(substring(str_extract(
  fight_data$date,
  ", [0-9]+"
), 3, nchar(str_extract(fight_data$date, ", [0-9]+")))) -
  fight_data$DOB
```

Sada moramo još na neki način ubaciti stupac `Stance` u regresiju. To činimo tako da ga pretvorimo u numeričke vrijednosti. Za svaku vrijednost stupca `Stance` stvorit ćemo novi stupac. Vrijednost tog stupca bit će 1 ako borac ima tu vrijednost stupca `Stance` i 0 ako nema.
```{r, collapse=TRUE}
fight_data$Orthodox <- ifelse(fight_data$Stance == "Orthodox", 1, 0)
fight_data$Southpaw <- ifelse(fight_data$Stance == "Southpaw", 1, 0)
fight_data$Switch <- ifelse(fight_data$Stance == "Switch", 1, 0)
fight_data$Open_Stance <- ifelse(fight_data$Stance == "Open Stance", 1, 0)
fight_data$Sideways <- ifelse(fight_data$Stance == "Sideways", 1, 0)
```

Možemo ukloniti stupce `Stance` i `date` jer nam više ne trebaju.
```{r, collapse=TRUE}
fight_data <- fight_data %>%
  select(-c(Stance, date))
head(fight_data)
```

Pripremimo izlazni vektor za regresiju. U niz r2s ćemo spremiti vrijednosti $R^2$ za svaku regresiju, a u niz ps ćemo spremiti *p*-vrijednosti za svaku regresiju.
```{r, collapse=TRUE}
r2s <- c()
ps <- c()
```

Sada ćemo napraviti regresiju za svaki stupac u `fight_data` osim za `Winner` i `fighter`. Za svaku regresiju ćemo spremiti vrijednost $R^2$ i *p*-vrijednost za koeficijente regresije. Na kraju ćemo sve to spremiti u podatkovni okvir te ga ispisati sortiranog po vrijednostima $R^2$.
```{r, collapse=TRUE}
for (i in 3:ncol(fight_data)) {
  model <- lm(fight_data$Winner_binary ~ fight_data[[i]])
  r2s <- c(r2s, summary(model)$r.squared)
  ps <- c(ps, summary(model)$coefficients[2, 4])
}
df <- data.frame(colnames(fight_data)[3:ncol(fight_data)], r2s, ps)
df <- df[order(df[, 2], decreasing = TRUE), ]
df
```

Vidimo da je najbolji regresor za predviđanje pobjednika borbe `SLpM` (broj udaraca u minuti). Regresori koji se nalaze pri vrhu tablice su slični `SLpM`u. Svi su to regresori koji se odnose na udarce. To je logično jer je borba UFC-a borba udaraca. Svi ostali regresori dosta su slabiji od ovih. To je također logično jer su svi ostali regresori neki osobni detalji o borcu koji se ne mogu izračunati iz njegovih udaraca.

Nacrtajmo graf $R^2$ vrijednosti za svaki stupac.
```{r, collapse=TRUE}
plot(df[, 2],
  xlab = "Column", ylab = "R2", main = "R2s of the columns",
  pch = 19, col = "blue"
)
```

Također nacrtajmo graf *p*-vrijednosti za svaki stupac.
```{r, collapse=TRUE}
plot(df[, 3],
  xlab = "Column", ylab = "p", main = "ps of the columns",
  pch = 19, col = "blue"
)
```

Još možemo nacrtati matricu korelacija.
```{r, collapse=TRUE, tidy=FALSE}
corrplot(cor(fight_data[, 3:ncol(fight_data)], use = "pairwise.complete.obs"),
  method = "circle", type = "lower", tl.col = "black", tl.srt = 45,
  addCoef.col = "black", addCoefasPercent = TRUE, number.cex = 0.4
)
```

Primjećujemo da strogo pozitivno međusobno koreliraju visina, širina i dužina ruke. S druge strane strogo negativno koreliraju `Stance` vrijednosti `Orthodox` te `Southpaw`. To je potpuno očekivano s obzirom na činjenicu da su `Orthodox` i `Southpaw` suprotni borilački stavovi. `Orthodox` jest klasičan osnovni borilački stav dešnjaka, dok je `Southpaw` klasičan osnovni borilački stav ljevaka. `Sideways` slabo korelira s prethodno navedenim stavovima zbog toga što `Sideways` može biti i `Orthodox` i `Southpaw`. `Switch` je borilački stav koji se koristi kada borac želi promijeniti borilački stav u borbi. `Open Stance` je borilački stav koji se koristi kada borac želi biti fleksibilniji u borbi. `Switch` i `Open Stance` su vrlo slični, ali `Switch` je češće korišten od `Open Stance` pa je to i razlog zašto su `Switch` i `Open Stance` slabije korelirani s ostalim stavovima.

\pagebreak
## Ima li crveni borac (često prvak) veću vjerojatnost pobjede u mečevima?

Učitajmo podatke i provjerimo dimenzije, stupce, glavu i sažetak.
```{r, collapse=TRUE}
data <- read.csv("total_fight_data.csv", sep = ";") %>%
  select("R_fighter", "B_fighter", "Winner")
```

Dodajmo novi stupac "R_Won" koji će biti popunjen sa 1 ako je crveni borac pobijedio i 0 ako nije.
```{r, collapse=TRUE}
data <- data %>%
  mutate(R_won = ifelse(R_fighter == Winner, 1, 0))
```

Ispišimo glavu i sažetak.
```{r, collapse=TRUE}
head(data)
summary(data)
```

Prebrojimo koliko je puta crveni borac pobijedio.
```{r, collapse=TRUE}
r_won <- sum(data$R_won == 1)
```
Prebrojimo koliko je puta plavi borac pobijedio.
```{r, collapse=TRUE}
b_won <- sum(data$R_won == 0)
```

Prikažimo koliko je puta crveni i plavi borac pobijedio.
```{r, collapse=TRUE}
c(r_won, b_won)
```

Prikazujemo relativnu frekvenciju pobjeda crvenog i plavog borca.
```{r, collapse=TRUE, tidy=FALSE}
barplot(table(data$R_won) / nrow(data),
  main = "Relative frequencies",
  col = c("blue", "red"),
  border = "black",
  names.arg = c("B", "R")
)
```

Dohvatimo broj redaka u stupcu "R_won".
```{r, collapse=TRUE}
n <- length(data$R_won)
```

Provodimo binomni test.
Ako je crveni borac izabran nasumično, onda bi borac u crvenom kutu bio pobjednik u 50 % mečeva.
$$ H_0 : p = 0.5 $$
$$ H_1 : p > 0.5 $$
```{r, collapse=TRUE, tidy=FALSE}
alpha <- 0.05
p_value <- binom.test(r_won, n,
  p = 0.5, alternative = "greater",
  conf.level = 1 - alpha
)["p.value"]
p_value
if (p_value < alpha) {
  cat("We reject the H0 hypothesis in favor of the H1 hypothesis")
} else {
  cat("We fail to reject the H0 hypothesis")
}
```

Statistički zaključujemo da borac u crvenom ima vjerojatnost pobjede veću od 50 % te da ga možemo smatrati favoritom meča.
